【裁判字號】    99,訴,3452
【裁判日期】    991228
【裁判案由】    藥事法
【裁判全文】
臺灣板橋地方法院刑事判決              99年度訴字第3452號
公  訴  人  臺灣板橋地方法院檢察署檢察官
被      告  賴志達
上列被告因違反藥事法案件，經檢察官提起公訴（99年度偵字第
25300 號），被告於準備程序中就被訴事實為有罪之陳述，經本
院合議庭裁定由受命法官獨任進行簡式審判程序，判決如下：
    主  文
賴志達明知為禁藥而轉讓，累犯，處有期徒刑柒月。
    事  實
一、賴志達前因施用第二級毒品案件，經本院以96年度簡字第87
    51號判處有期徒刑5 月確定，於民國97年9 月1 日縮刑期滿
    執行完畢。詎猶不知悔改，明知甲基安非他命係毒品危害防
    制條例第2 條所規定之第二級毒品，並經中央衛生主管機關
    行政院衛生署公告列為禁藥管理，屬藥事法第22條第1 項第
    1 款所規範之禁藥，不得轉讓，仍基於轉讓禁藥之犯意，於
    99年8 月17日21 時 許，在其位於臺北縣五股鄉○○路215
    巷2 號5 樓住處內，無償轉讓少許第二級毒品甲基安非他命
    予陳威志當場施用（所涉施用第二級毒品罪嫌部分，經檢察
    官另為緩起訴處分）。嗣於同日22時許，在上址為警查獲，
    並扣得甲基安非他命1 包（驗餘淨重0.0638公克）、吸食器
    1 組，始悉上情。
二、案經臺灣板橋地方法院檢察署檢察官簽分偵辦起訴。
    理  由
一、本案被告賴志達所犯係死刑、無期徒刑、最輕本刑為3 年以
    上有期徒刑以外之罪，其於準備程序中就前揭被訴事實為有
    罪之陳述，經受命法官告知簡式審判程序之旨，並聽取其與
    公訴人之意見後，本院認無不得或不宜改依簡式審判程序進
    行之情事，依刑事訴訟法第273 條之1 第1 項、第284 條之
    1 規定，裁定本案由受命法官獨任進行簡式審判程序；且依
    刑事訴訟法第273 條之2 及第159 條第2 項規定，不適用傳
    聞法則有關限制證據能力之相關規定，合先敘明。
二、上揭犯罪事實，業據被告於警詢、偵查、本院準備程序及審
    理時均自白不諱，核與證人陳威志於警詢時及偵查中之證述
    情節相符，且證人陳威志之尿液經採集送驗結果確呈甲基安
    非他命、安非他命陽性反應，並有勘察採證同意書、臺北縣
    政府警察局蘆洲分局偵辦毒品案件尿液代號對照表、臺灣檢
    驗科技股份有限公司99年9 月3 日所出具報告編號UL/2010/
    80535 號之濫用藥物檢驗報告各1 紙在卷可稽（見臺灣板橋
    地方法院檢察署99年度毒偵字第6643號偵查卷宗第32、34頁
    ；99年度毒偵字第6644號偵查卷宗第17頁）。又扣案之白色
    透明結晶1 包，經送鑑定後，認實稱毛重0.2740公克（含1
    袋1 標籤），淨重0.0640公克，取樣0.0002公克用罄，餘重
    0.0638公克，檢出含有甲基安非他命之成分乙節，亦有搜索
    扣押筆錄、扣押物品目錄表，及交通部民用航空局航空醫務
    中心99年9 月2 日航藥鑑字第0995525 號毒品鑑定書各1 份
    附卷可考（見臺灣板橋地方法院檢察署99年度毒偵字第6643
    號偵查卷宗第15至18頁、第71頁），足徵被告任意性自白與
    事實相符，應堪採信。本案事證明確，被告犯行洵堪認定，
    應依法論科。
三、按甲基安非他命固屬毒品危害防制條例所定之第二級毒品，
    惟「安非他命類」（Amphetamine-like）藥品，前經行政院
    衛生署於69年12月8 日衛署藥字第301124號公告禁止輸入、
    製造、販賣，而屬於藥事法第22條第1 款所規定之禁藥，嗣
    雖經同署於79年10月9 日以衛署藥字第904142號公告列入麻
    醉藥品管理條例第2 條第4 款所定「化學合成麻醉藥品」管
    理，惟仍不失其為禁藥之性質，不得非法轉讓。次按藥事法
    第83條第1 項法定刑為7 年以下有期徒刑，得併科500 萬元
    以下罰金，較毒品危害防制條例第8 條第2 項法定刑6 月以
    上、5 年以下有期徒刑得併科70萬元以下罰金為重。且藥事
    法第83條第1 項係於93年4 月21日修正公布，同月23日施行
    ，亦為毒品危害防制條例之後法。另毒品之範圍尚包括影響
    精神物質與其製品，而藥事之管理，則非僅止於藥品之管理
    。毒品未必係經公告之禁藥，禁藥亦未必為毒品，因而毒品
    危害防制條例與藥事法二者，並無必然之特別法與普通法關
    係，故除有轉讓之第二級毒品達毒品危害防制條例第8 條第
    6 項之一定數量，經依法加重後之法定刑較藥事法第83條第
    1 項之法定刑為重之情形外，因藥事法第83條第1 項為後法
    ，且為重法，應依「重法優於輕法」、「後法優於前法」之
    法理，優先適用藥事法處罰（最高法院98年度臺上字第5362
    號、第3490號判決意旨、臺灣高等法院暨所屬法院94年法律
    座談會刑事類提案第8 號結論參照）。其後，藥事法第83條
    雖又於95年5 月30日公佈修正，然此次修正內容僅係刪除常
    業犯之規定，就構成要件之內容及法定刑度均未修正，當不
    影響前述法條競合之適用結論。
四、核被告所為，係犯藥事法第83條第1 項之轉讓禁藥罪。被告
    轉讓甲基安非他命前後持有甲基安非他命之低度行為，為轉
    讓之高度行為所吸收，不另論罪。又被告有如犯罪事實欄所
    載之論罪科刑及執行紀錄，有臺灣高等法院被告前案紀錄表
    1 份附卷可參，其於受有期徒刑之執行完畢後，5 年以內故
    意再犯本案有期徒刑以上之罪，為累犯，應依刑法第47條第
    1 項規定加重其刑。另按被告於偵查及審判中固均自白不諱
    ，惟本案係論以藥事法第83條第1 項之轉讓禁藥罪，是被告
    於偵查及審判中雖自白此部分之犯罪，惟因藥事法並無轉讓
    禁藥，於偵查及審判中自白應減輕其刑之規定，此部分自無
    割裂適用毒品危害防制條例第17條第2 項規定之餘地（最高
    法院99年度臺上字第4426號判決意旨參照），併此敘明。爰
    審酌被告轉讓禁藥甲基安非他命，戕害他人身心，對社會秩
    序造成危害，惟於偵查中及本院審理時均坦承犯行，頗具悔
    意，兼衡被告曾有違反毒品危害防制條例前科之素行（見卷
    附臺灣高等法院被告前案紀錄表）、智識程度、生活狀況、
    犯罪之動機、目的、手段、犯罪後之態度等一切情狀，量處
    如主文所示之刑，以資懲儆。末查，扣案之甲基安非他命1
    包（驗餘淨重0.0638公克），被告供稱係案發當日伊自行施
    用及轉讓與陳威志施用所餘，雖係違禁物，惟業經本院另於
    被告施用毒品案件中宣告沒收銷燬，有該判決書及臺灣高等
    法院被告前案紀錄表各1 份在卷可考，爰不再於本案宣告沒
    收；至扣案之吸食器1 組，尚無證據證明與本案轉讓禁藥罪
    有涉，自不得於本案有罪判決之主刑下宣告沒收，附此敘明
    。
據上論斷，應依刑事訴訟法第273 條之1 第1 項、第299 條第1
項前段，藥事法第83條第1 項，刑法第11條前段、第47條第1 項
，判決如主文。
本案經檢察官賴建如到庭執行職務。
中    華    民    國    99    年    12    月    28    日
                    刑事第十五庭  法  官  黃司熒
上列正本證明與原本無異。
如不服本判決，應於判決送達後10日內，向本院提出上訴書狀，
並應敘述具體理由；其未敘述上訴理由者，應於上訴期間屆滿後
20日內向本院補提理由書（均須按他造當事人之人數附繕本），
「切勿逕送上級法院」。
                                  書記官  屠衛民
中    華    民    國    99    年    12    月    28    日
附錄本案論罪科刑法條全文：
藥事法第83條
明知為偽藥或禁藥，而販賣、供應、調劑、運送、寄藏、牙保、
轉讓或意圖販賣而陳列者，處7 年以下有期徒刑，得併科新臺幣
5 百萬元以下罰金。
犯前項之罪，因而致人於死者，處7 年以上有期徒刑，致重傷者
，處3 年以上12年以下有期徒刑。
因過失犯第1 項之罪者，處2 年以下有期徒刑、拘役或科新臺幣
30萬元以下罰金。
第1 項之未遂犯罰之。

司法院資訊處製作；財團法人民間司法改革基金會備份。
